臺灣高等法院刑事裁定　　　　　　　　 100年度毒抗字第65號
抗　告　人
即　被　告　孫德屹
上列抗告人因毒品危害防制條例案件，不服臺灣板橋地方法院中
華民國100年1月31日裁定（100年度毒聲字第95號），提起抗告
，本院裁定如下：
    主  文
抗告駁回。
    理  由
一、聲請意旨略以：被告孫德屹前因施用毒品案件，經依臺灣板
    橋地方法院以89年度毒聲字第1945號裁定送觀察、勒戒後，
    認無繼續施用毒品之傾向，於民國（下同）89年3月27日執
    行完畢釋放出所，並經臺灣板橋地方法院檢察署以89年度毒
    偵字第2694號為不起訴處分確定。於觀察、勒戒執行完畢釋
    放5年後，復因施用第二級毒品案件，經依本院99年度毒聲
    字第1356號裁定令入臺灣臺北看守所附設勒戒處所觀察、勒
    戒後，認有繼續施用毒品之傾向，有該所100年1月18日出具
    之有無繼續施用毒品傾向證明書1份附卷可稽。爰依毒品危
    害防制條例第20條第2項後段規定，聲請裁定令入戒治處所
    施以強制戒治等語。
二、原法院裁定以：... 二按觀察、勒戒後，檢察官或少年法院
    （地方法院少年法庭）依據勒戒處所之陳報，認受觀察、勒
    戒人有繼續施用毒品傾向者，檢察官應聲請法院裁定或由少
    年法院（地方法院少年法庭）裁定令入戒治處所強制戒治，
    其期間為6個月以上，至無繼續強制戒治之必要為止，但最
    長不得逾1年，毒品危害防制條例第20條第2項，定有明文。
    三經查：本院經核閱卷宗後，認聲請人之聲請為有理由，應
    予准許。經核於法尚無不合。
三、本件抗告意旨：如附件抗告狀影本。經查：
  (一)抗告人甫因施用第二級毒品案件，經依臺灣板橋地方法院99
    年度毒聲字第1356號裁定令入臺灣臺北看守所附設勒戒處所
    觀察、勒戒後，認有繼續施用毒品之傾向，有臺灣臺北看守
    所100年1月18日出具之有無繼續施用毒品傾向證明書1份附
    卷可稽；合先敘明。
  (二)抗告人雖執87年5月20日公布之毒品危害防制條例第20條第2
    項後段規定，略謂「五年內後再犯第10條之罪，經觀察、勒
    戒後有繼續施用毒品傾向或三犯者不適用之規定可強制戒治
    」云云；認該第2項但書為違反保護管束應遵守事項情節重
    大者，得撤銷，仍予強制戒治；而辯稱：伊早經保護管束，
    自然無理由裁定抗告人強制戒治等語。然查：
    1.原87年5月20日公布之毒品危害防制條例第20條第2項但書
      ：「但自首者，得以保護管束代之」。同條第3項：「依
      前項規定為不起訴之處分或不付審理之裁定後，五年內再
      犯第十條之罪，經觀察、勒戒後，認有繼續施用毒品之傾
      向或三犯以上者，不適用前項之規定。但應由檢察官應聲
      請法院裁定或由少年法院裁定先令入戒治處所施以強制戒
      治」。分別係就自首者、「五年內」再犯或三犯以上者所
      為之規定；核與本案抗告人施用毒品係「五年後」再犯，
      且其執行並非以「保護管束代之」之情形不同，自無從比
      附援引。
    2.況依上揭修正前於87年5月20日公布之毒品危害防制條例
      第20條第3項規定，為不起訴之處分或不付審理之裁定後
      ，五年內再犯第十條之罪，經觀察、勒戒後，認有繼續施
      用毒品之傾向或三犯以上者，雖「不適用前項之規定」，
      但仍「應由檢察官應聲請法院裁定或由少年法院裁定先令
      入戒治處所施以強制戒治」。且87年5月20日公布之毒品
      危害防制條例第20條第2項、第3項規定，已於92年7月9日
      修正刪除。抗告意旨所辯：伊早經保護管束，無理由裁定
      抗告人強制戒治乙節，委無足採。
  (三)至於，抗告人之前是否係奉指示到庭報到、觀察勒戒期間是
    否未違反規定、抗告人家境如何，及他案法院係如何裁定各
    節，均不影響本院對抗告人因施用第二級毒品案件，經依臺
    灣板橋地方法院99年度毒聲字第1356號裁定令入臺灣臺北看
    守所附設勒戒處所觀察、勒戒後，認有繼續施用毒品之傾向
    ，應依毒品危害防制條例第20條第2項後段規定，裁定令入
    戒治處所施以強制戒治之認定，爰不一一予以指駁，附此說
    明。
  (四)本件抗告，並無理由，應予駁回。
四、據上論結，應依刑事訴訟法第412條，裁定如主文。
中    華    民    國   100    年    2     月    25    日
                  刑事第三庭   審判長法  官  陳博志
                                     法  官  劉興浪
                                     法  官  陳德民
以上正本證明與原本無異。
不得再抗告。
                                     書記官  蘇信瑋
中    華    民    國   100    年    3     月    1     日